臺灣桃園地方法院刑事判決
111年度訴緝字第9號
公  訴  人  臺灣桃園地方檢察署檢察官
被      告  楊詠傑



指定辯護人  公設辯護人王暐凱
上列被告因違反毒品危害防制條例案件，經檢察官提起公訴（10
7年度偵字第22875號），本院判決如下：
    主  文
楊詠傑販賣第二級毒品，未遂，處有期徒刑壹年貳月。
扣案甲基安非他命貳包（含袋毛重共計壹點貳陸公克）沒收銷燬
。扣案三星品牌手機壹支（含SIM卡，IMEI：00000000000000000
，門號：0000000000）沒收。
    事  實
一、楊詠傑明知甲基安非他命為毒品危害防制條例所公告列管之
    第二級毒品，不得販賣，竟基於販賣第二級毒品以營利之犯
    意，以其三星品牌手機為聯繫販毒之工具，於民國107年8月
    16日中午12時50分許，持上開手機以通訊軟體LINE顯示名稱
    「杰颺」向LINE顯示名稱「達曾」之真實姓名年籍不詳人，
    達成以新臺幣（下同）4,000元，販賣第二級毒品甲基安非
    他命2包之合意後，楊詠傑即另傳送其與「達曾」對話紀錄
    截圖1張，以臉書通訊軟體向羅武德（涉犯販賣第二級毒品
    罪，業經本院以108年度訴字第840號判決判處有期徒刑3年6
    月確定）聯繫，於同日下午1時許，至桃園市○○區○○○路00巷
    00號旁之紅色公寓大門附近，向羅武德取得第二級毒品甲基
    安非他命後，騎乘車牌號碼000-000號普通重型機車，前往
    與「達曾」相約之桃園市大園區和平西路與華興路附近某處
    交易。嗣於同日下午1時44分許，楊詠傑在桃園市大園區和
    平西路與仁德路口為警盤查而止於未遂，當場扣得甲基安非
    他命2包（含袋合計毛重1.26公克、因鑑驗取用0.0026公克
    ）、三星品牌行動電話1支、蘋果品牌行動電話1支。楊詠傑
    復於其上開犯行尚未發覺前，主動向警員自首其販賣第二級
    毒品之犯行，而查悉上情。
二、案經桃園市政府警察局大園分局報告臺灣桃園地方檢察署檢
    察官偵查起訴。
    理  由
一、證據能力部分：
  ㈠按被告以外之人於審判外之言詞或書面陳述，除法律有規定
    者外，不得作為證據，刑事訴訟法第159條第1項固有明文；
    惟被告以外之人於審判外之陳述，雖不符同法第159條之1至
    之4規定，而經當事人於審判程序同意作為證據，法院審酌
    該言詞陳述或書面陳述作成時之情況，認為適當者，亦得為
    證據；當事人、代理人或辯護人於法院調查證據時，知有第
    159條第1項不得為證據之情形，而未於言詞辯論終結前聲明
    異議者，視為有前項之同意，同法第159條之5亦定有明文。
    查本件公訴人、被告楊詠傑及其辯護人於本院準備程序時均
    不爭執本院所引用之供述證據之證據能力（見本院訴緝字卷
    第81頁），且於本院言詞辯論終結前均未聲明異議，經審酌
    本院所引用之供述資料作成時之情況，核無違法取證或其他
    瑕疵，認為以之作為證據為適當，均得做為證據。
  ㈡至於本判決所引用之非供述證據部分，與本案均有關連性，
    亦無證據證明係實施刑事訴訟程序之公務員以不法方式所取
    得，依刑事訴訟法第158條之4規定反面解釋，亦具證據能力
    。
二、認定犯罪事實之證據及理由：
　　上開犯罪事實，業據被告楊詠傑迭於警詢、偵訊及本院審理
    中均坦承不諱，並有桃園市政府警察局大園分局搜索扣押筆
    錄、扣押物品目錄表、扣押物品清單收據、自願受搜索同意
    書、毒品檢體送驗紀錄表、被採尿人尿液暨毒品真實姓名與
    編號對照表、警員劉俊農之職務報告、刑案現場及扣案物照
    片8張、LINE對話紀錄翻拍照片（與達曾）、臉書對話紀錄
    截圖照片（與羅武德）、臺灣桃園地方檢察署事務官勘驗筆
    錄、數位採證報告在卷可稽（見偵卷第21-23頁、第28頁、
    第31-32頁背面、第33-35頁、第36-38背面、第39-39頁背面
    、第78頁、第79-85頁背面、第95頁、第96頁），而扣案之
    甲基安非他命2包，經鑑定含有第二級毒品甲基安非他命成
    分，有台灣檢驗科技股份有限公司濫用藥物實驗室107年8月
    31日鑑定書（報告編號：UL/2018/00000000）在卷可考（見
    偵卷第57頁），足認被告前開具任意性之自白與上揭事實相
    符，應堪採信。從而，本件事證明確，被告上開犯行洵堪認
    定，應依法論罪科刑。
三、論罪科刑：
　㈠新舊法比較：
  ⒈按行為後法律有變更者，適用行為時之法律。但行為後之法
    律有利於行為人者，適用最有利於行為人之法律，刑法第2
    條第1項定有明文。被告行為後，毒品危害防制條例第4條第
    2項及第17條第2項業於109年1月15日修正公布，並於同年7
    月15日施行生效。修正前毒品危害防制條例第4條第2項原規
    定：「製造、運輸、販賣第二級毒品者，處無期徒刑或7年
    以上有期徒刑，得併科新臺幣1,000萬元以下罰金。」；修
    正後毒品危害防制條例第4條第2項則規定：「製造、運輸、
    販賣第二級毒品者，處無期徒刑或10年以上有期徒刑，得併
    科新臺幣1,500萬元以下罰金。」，是修正後毒品危害防制
    條例第4條第2項規定雖未更動製造、運輸、販賣第二級毒品
    罪之構成要件及刑種，惟就該條例第4條第2項，將科處有期
    徒刑之法定刑上限，從7年以上有期徒刑加重為10年以上有
    期徒刑，且將得併科罰金刑之上限從1,000萬元提高為1,500
    萬元，是經比較新舊法之結果，修正後之規定顯非有利於被
    告。另修正前毒品危害防制條例第17條第2項規定「犯第4條
    至第8條之罪於偵查及審判中均自白者，減輕其刑」，修正
    後則規定「犯第4條至第8條之罪於偵查及歷次審判中均自白
    者，減輕其刑」，經比較新舊法結果，修正後毒品危害防制
    條例第17條第2項規定，須於偵查及「歷次」審判中均自白
    ，方得依該條規定減輕其刑，相較於修正前除偵查中自白外
    ，僅須於審判中曾經自白即可減刑之規定而言，自以修正前
    毒品危害防制條例第17條第2項之規定對被告較為有利。
  ⒉經綜合全部罪刑而為比較結果，新法之規定非有利於被告，
    依刑法第2條第1項前段規定，本案自應適用被告行為時即修
    正前毒品危害防制條例第4條第2項、第17條第2項之規定論
    處。
　㈡按甲基安非他命為毒品危害防制條例第2條第2項第2款所定之
    第二級毒品，依法不得販賣。又被告已與「達曾」合意以4,
    000元販賣第二級毒品甲基安非他命2包，是被告已具販賣第
    二級毒品之犯意甚明，其依約持甲基安非他命前往交易地點
    之際，為警盤查而未完成交易，應認被告已著手實施本件販
    賣毒品行為，惟未完成犯行，應論以未遂犯。故核被告所為
    ，係犯修正前毒品危害防制條例第4條第2項、第6項之販賣
    第二級毒品未遂罪。
　㈢加重及減輕之事由：
　⒈被告雖已著手販賣第二級毒品行為，惟如前所述，事實上並
    未完成買賣毒品行為，是被告犯罪尚屬未遂，應依刑法第25
    條第2項規定，減輕其刑。
　⒉警員因執行臨檢巡邏勤務盤查被告時，被告主動交付藏匿於
    內衣褲內之甲基安非他命2包，並坦承原欲從事毒品交易行
    為等情，有桃園市政府警察局大園分局111年4月9日園警分
    刑字第1110012641號函、警員劉俊農之職務報告（報告日期
    111年4月4日）在卷可稽（見本院訴緝卷第89-97頁），是警
    方尚未發覺被告已著手於販賣第二級毒品犯行時，被告主動
    於警詢及偵查中供述其販賣第二級毒品之犯罪事實，並接受
    裁判，符合自首之要件，爰依刑法第62條前段規定減輕其刑
    。
　⒊被告於警詢及偵查中供出其第二級毒品係向羅武德取得，檢
    警因而查獲羅武德涉犯販賣第二級毒品犯行，嗣檢察官以10
    7年度偵字第31469號提起公訴，復經本院以108年度訴字第8
    40號判決判處有期徒刑3年6月確定等情，有桃園市政府警察
    局大園分局111年4月9日園警分刑字第1110012641號函、警
    員劉俊農之職務報告（報告日期111年4月4日）、本院108年
    度訴字第840號判決及羅武德之臺灣高等法院被告前案紀錄
    表附卷為憑（見本院訴緝卷第89-97頁、第109-116頁），是
    本案確有因被告供出毒品來源，因而查獲其他正犯或共犯之
    事實，應依修正前毒品危害防制條例第17條第1項規定減輕
    其刑。
　⒋被告於警詢、偵查及本院準備程序、審理時均坦承上開販賣
    第二級毒品犯行，其於偵、審既均自白犯行，自應依修正前
    毒品危害防制條例第17條第2項規定減輕其刑。
　⒌被告有上開數種減刑之事由，爰依刑法第70條規定遞減之。
　⒍至被告構成累犯之事實及應加重其刑之事項，均應由檢察官
    主張並具體指出證明之方法後，經法院踐行調查、辯論程序
    ，方得作為論以累犯及是否加重其刑之裁判基礎，有最高法
    院刑事大法庭110年度台上大字第5660號裁定可供參考。查
    公訴意旨以：被告前於104年間因公共危險案件，經本院以1
    04年度桃交簡字第952號判決判處有期徒刑4月確定，於105
    年8月4日執行完畢，本案應依累犯加重其刑云云。惟依上述
    大法庭裁定及司法院釋字第775號解釋意旨，本案尚難僅憑
    上開前案紀錄，率認被告有特別惡性或刑罰感應力薄弱之情
    況，要難論以累犯而應加重其刑，但應列為刑法第57條第5
    款所定「犯罪行為人之品行」之審酌事項（詳後述），附此
    敘明。
　㈣爰審酌被告於案發時正值壯年，不思以正途獲取所需，明知
    毒品危害身心甚鉅，且一經成癮，甚且影響社會治安，危害
    深遠，竟無視政府制定毒品危害防制條例杜絕毒品犯罪之禁
    令，恣意販賣第二級毒品欲藉以牟利，其行為助長施用毒品
    行為更形猖獗，致使施用毒品者沈迷於毒癮而無法自拔，直
    接戕害國民身心健康，間接危害社會、國家，所為實無足取
    ；又其前有不能安全駕駛之公共危險前科紀錄，有臺灣高等
    法院被告前案紀錄表在卷可稽，素行非佳；惟念其於偵、審
    均坦承犯行，本案之毒品尚未販出即遭查獲，並未造成實害
    ，兼衡其犯罪動機、目的、手段、販賣之毒品種類、數量，
    及於警詢中自述高中肄業之教育程度、職業為工、家庭經濟
    狀況勉持等一切情狀，量處如主文所示之刑。
四、沒收部分：
　㈠按查獲之第二級毒品，不問屬於犯罪行為人與否，均沒收銷
    燬之，毒品危害防制條例第18條第1項前段定有明文。查扣
    案之第二級毒品甲基安非他命2包（含袋毛重分別為0.72公
    克、0.54公克，合計毛重1.26公克），經鑑驗結果，均檢出
    第二級毒品甲基安非他命成分，業如上述，是不問屬於犯罪
    行為人與否，均應依毒品危害防制條例第18條第1項前段規
    定，宣告沒收銷燬之。又包裹上開毒品之包裝袋，袋上仍會
    殘留微量毒品而無法將之完全析離，是就該包裝袋，亦應依
    法併宣告沒收銷燬。至鑑驗用罄之毒品既已滅失不復存在，
    爰不另為沒收銷燬之諭知。
　㈡次按犯本法第4條至第9條、第12條、第13條或第14條第1項、
    第2項之罪者，其供犯罪所用之物，不問屬於犯罪行為人與
    否，均沒收之，毒品危害防制條例第19條第1項定有明文。
    扣案之三星品牌手機1支（含SIM卡，IMEI：00000000000000
    000，門號：0000000000），為被告所有，並持之用以販賣
    第二級毒品甲基安非他命之聯絡工具，業經被告陳明在卷（
    本院原訴緝字卷第80頁、第143-144頁），爰依上揭規定諭
    知沒收。至扣案之蘋果品牌手機1支，尚無證據證明與本案
    販賣第二級毒品有關，爰不諭知沒收。
  ㈢另被告未及賣出毒品即遭查獲，尚無因販賣毒品而獲得財物
    ，自無從諭知沒收犯罪所得財物，附此敘明。
據上論斷，應依刑事訴訟法第299條第1項前段，判決如主文。
本案經檢察官劉昱吟提起公訴，經檢察官范玟茵到庭執行職務。
中　　華　　民　　國　　111 　年　　7 　　月　　12　　日
           刑事第十四庭  審判長  法　官　     江德民
　　　　　              
　　　　　                       法  官       吳天明
　　　　　 
　　　　　                       法  官       劉得為
以上正本證明與原本無異。
如不服本判決應於收受判決後20日內向本院提出上訴書狀，並應
敘述具體理由。其未敘述上訴理由者，應於上訴期間屆滿後20日
內向本院補提理由書(均須按他造當事人之人數附繕本)「切勿逕
送上級法院」。 
　　　　　　　   　　　　　　　　書記官　　　　林思妤
中　　華　　民　　國　　111 　年　　7 　　月　　12　　日
所犯法條：
修正前毒品危害防制條例第4條
製造、運輸、販賣第一級毒品者，處死刑或無期徒刑；處無期徒
刑者，得併科新臺幣二千萬元以下罰金。
製造、運輸、販賣第二級毒品者，處無期徒刑或七年以上有期徒
刑，得併科新臺幣一千萬元以下罰金。
製造、運輸、販賣第三級毒品者，處七年以上有期徒刑，得併科
新臺幣七百萬元以下罰金。
製造、運輸、販賣第四級毒品者，處五年以上十二年以下有期徒
刑，得併科新臺幣三百萬元以下罰金。
製造、運輸、販賣專供製造或施用毒品之器具者，處一年以上七
年以下有期徒刑，得併科新臺幣一百萬元以下罰金。
前五項之未遂犯罰之。